【裁判字號】    98,易,78
【裁判日期】    980115
【裁判案由】    家庭暴力罪之傷害
【裁判全文】
臺灣臺北地方法院刑事判決                98年度易字第78號
公  訴  人  臺灣臺北地方法院檢察署檢察官
被      告  乙○○
上列被告因家庭暴力罪之傷害案件，經檢察官聲請以簡易判決處
刑（97年度偵字第16532 號），本院認不宜以簡易判決處刑，改
依通常程序審理，判決如下：
    主  文
本件公訴不受理。
    理  由
一、公訴意旨以：被告乙○○與告訴人丙○○係夫妻關係，為家
    庭暴力防治法第3條第1款之家庭成員。於民國97年6月29日
    凌晨2時50分許，在臺北市萬華區○○○路○段71之4號前，
    被告幫助前妻林慧（另為不起訴處分）搬運倉庫內貨物，告
    訴人上前阻止，致與被告發生爭執，被告竟基於傷害之犯意
    ，徒手毆打告訴人臉部，並將告訴人推往圍牆，致告訴人跌
    倒在地，受有顏面5×3.5公分挫傷、鼻樑0.5公分挫傷、右
    上臂4×2公分挫傷及左中指1.5公分擦傷之傷害。因認被告
    涉犯刑法第277條第1項傷害罪嫌等語。
二、按起訴之程序違背規定者，應按起訴之程序違背規定者，應
    諭知不受理之判決，並得不經言詞辯論為之，刑事訴訟法第
    303 條第1 款、第307 條分別定有明文。又刑事訴訟法第
    303 條第3 款規定：「告訴或請求乃論之罪，未經告訴、請
    求或其告訴、請求『經撤回』或已逾告訴期間者」，其中所
    謂「告訴經撤回」，係指檢察官根據合法之告訴而起訴，於
    訴訟繫屬後，法院審理中撤回告訴者而言，並不包括檢察官
    提出起訴書於法院前業已撤回告訴之情形在內，此觀刑事訴
    訟法第303 條第3 款之用語與刑事訴訟法第252 條第5 款之
    規定：「告訴或請求乃論之罪，其告訴或請求『已經撤回』
    或已逾告訴期間者」，採用「已經撤回告訴」之用語有所不
    同自明，矧檢察官偵查終結對被告起訴，僅係檢察官寫好起
    訴書之日期，實際上並無訴訟繫屬及訴訟關係，於偵查終結
    後告訴人遞狀撤回告訴，之後檢察官再向法院「提出起訴書
    」及相關卷證（內含撤回告訴狀）經法院受理後，始產生訴
    訟繫屬及訴訟關係，此際該公訴本身欠缺告訴之訴訟條件，
    公訴並不合法，依最高法院82年臺非字第380 號判決要旨，
    應依刑事訴訟法第303 條第1 款「起訴之程序違背規定」之
    規定判決不受理，並無刑事訴訟法第303 條第3 款之適用（
    臺灣高等法院89年庭長法律問題研討會參照）。
三、經查：本件告訴人告訴被告傷害案件，聲請簡易判決處刑書
    認被告係犯刑法第277 條第1 項之傷害罪，依同法第287 條
    之規定，須告訴乃論。被告所涉前開傷害案件係由檢察官於
    97年9 月29日偵查終結聲請以簡易判決處刑，該署書記官於
    同年11月19日製作聲請簡易判決處刑書正本，此觀卷內之聲
    請簡易判決處刑書自明，惟告訴人已於97年10月17日向臺灣
    臺北地方法院檢察署提出撤回告訴狀聲請撤回告訴，而該聲
    請簡易判決處刑之案件係於97年12月22日方繫屬本院發生訴
    訟繫屬及訴訟關係，此亦有附於臺灣臺北地方法院檢察署97
    年12月22日甲○玲水97偵16532 字第12389 號函上之本院收
    狀戳1 枚可稽，依照上開說明，檢察官本應依刑事訴訟法第
    252 條第5 款「告訴乃論之罪，其告訴已經撤回，應為不起
    訴之處分」之規定為不起訴之處分，而誤向本院聲請簡易判
    決處刑，其起訴之程序自屬違背規定，本件爰不經言詞辯論
    ，逕為諭知不受理之判決。
據上論斷，應依刑事訴訟法第452 條、第303 條第1 款、第307
條，判決如主文。
中    華    民    國    98    年    1     月    15    日
                  刑事第十八庭  法  官  林芳華
以上正本證明與原本無異。
如不服本判決應於收受送達後10日內向本院提出上訴書狀，並應
敘述具體理由；其未敘述上訴理由者，應於上訴期間屆滿後20日
內向本院補提理由書（均須按他造當事人之人數附繕）「切勿逕
送上級法院」。
                                書記官  林鈴芬
中    華    民    國    98    年    1     月    15    日


司法院資訊處製作；財團法人民間司法改革基金會備份。
